【裁判字號】    89,訴,410
【裁判日期】    890516
【裁判案由】    偽造有價證券
【裁判全文】
台灣台中地方法院刑事判決                          八十九年度訴字第四一號
    公  訴  人  臺灣臺中地方法院檢察署檢察官
    被      告  丙○○
    指定辯護人  本院公設辯護人乙○○
右列被告因偽造有價證券案件，經檢察官提起公訴（八十八年度偵字第一四七００號
），本院判決如左：
    主  文
丙○○意圖供行使之用，而偽造有價證券，處有期徒刑壹年捌月，緩刑參年。
偽造蔡水木之名義與丙○○共同簽發之號碼一七四九二四號、發票日八十四年十二月
十五日、到期日八十五年一月二十七日、面額新台幣貳拾萬元及號碼一七四九二五號
、發票日八十四年十二月十五日、到期日八十五年三月二十七日、面額新台幣貳拾萬
元之本票貳紙，發票人「蔡水木」部分均沒收。
    事  實
一、丙○○未曾受期徒刑以上刑之宣告，欲出售己有信託登記蔡水木名下之坐落台中
    市○○路三十之四號房屋，且塗銷上開房屋之第一順位抵押權人甲○○之抵押權
    登記，明知蔡水木所交付之印鑑章係供己辦理房屋過戶之用，且未曾同意或授權
    共同簽發本票清償上開房屋之抵押債務，竟於八十四年十二月十五日，在上開房
    屋處意圖供行使（塗銷抵押權登記）之用，盜用蔡水木之印章蓋於附表所示本票
    上，與丙○○為共同發票人，同時簽發如附表所示本票二紙，而偽造屬於有價證
    券之本票，並將之交付甲○○作為清償上開抵押債務之用。嗣因屆期不獲兌現，
    經甲○○持上開本票聲請裁定後，蔡水木始知悉上情。
二、案經蔡水木訴請臺灣臺中地方法院檢察署檢察官偵查起訴。
    理  由
一、訊據被告對於右揭偽造蔡水木名義簽發本票之事實坦承不諱，惟辯稱：係甲○○
    在其住處教唆伊盜蓋蔡水木印章為共同發票人云云。經查：右揭事實業據被害人
    蔡水木指述綦詳，並有被告所偽造之本票影本二張在卷可稽，且被告亦坦承上開
    本票上蔡水木之印文係其盜蓋後交予甲○○，並有本院八十八年度票字第七二四
    三號民事裁定附於偵查卷內可證，至於被告辯稱上開偽造有價證券犯行，係遭他
    人教唆、脅迫下所為云云，既為證人甲○○堅詞否認，且參酌被告及證人甲○○
    均稱當時在場之證人劉興棵、林足蜂之證詞：「在甲○○家，丙○○沒有開本票
    之行為，去甲○○家是要拿塗銷抵押權之清償證明，沒有開本票這個動作。在民
    權路甲○○家時，沒有看到或聽到甲○○有要丙○○在本票上蓋蔡水木印章這件
    事」（見偵卷第四十五頁反面）等情，益徵附表所示本票上蔡水木之印文，並非
    甲○○要求被告盜蓋甚明。是以被告辯稱蔡水木之印文係受甲○○之教唆、脅迫
    下所為，然與證人林足蜂、劉興棵結證之情節不符，且為證人甲○○堅詞否認，
    復查無其他相關證據足資佐證，被告空言指摘偽造有價證券犯行係遭人教唆、脅
    迫，所辯無可採信，事證明證，本件被告犯行洵堪認定。
二、核被告所為，係犯刑法第二百零一條第一項之偽造有價證券罪。被告盜用蔡水木
    之印章，持以蓋用，用以偽造蔡水木之本票，交付甲○○，用以清償債務，其行
    使偽造有價證券之低度行為應為偽造之高度行為所吸收，且所盜用之印章，為偽
    造之階段行為，均應包括於偽造有價證券罪之內，不另論罪，至於盜取他人印章
    持以蓋用，當然產生該印章之印文，不應再論以盜用印文罪，亦非盜用印章行為
    為盜用印文行為所吸收。被告一次以蔡水木之名義偽造二紙本票，被害法益同屬
    一人，是僅應成立一偽造有價證券罪。被告偽造有價證券之犯行固值非難，惟究
    其原因係因欲塗銷己有信託登記於蔡水木名下之抵押權登記，該抵押債務之債務
    人係被告個人，蔡水木僅為物上保證人，與抵押權人間無任何債權債務關係，被
    告為徵求抵押權人同意出具清償證明書，而冒用當時抵押物品即上開房屋之登記
    人蔡水木之名義與伊個人共同簽發附表所示本票，足見其應係一時失慮，疏未慮
    及蔡水木僅係當時抵押標的物之登記名義人，與抵押權人間並無何債權債務關係
    ，損及蔡水木之權益，以致觸法，並無謀此不法利益之意圖，且此部分尚與一般
    偽造有價證券擾亂金融秩序之經濟犯罪不同，其犯罪情狀在客觀上足以引起一般
    同情，如予宣告法定最低度之有期徒刑三年猶嫌過重，其犯罪情節顯堪憫恕，爰
    依刑法第五十九條之規定，予以酌減。爰審酌被告犯罪之動機、目的、手段、素
    行良好，所偽造之本票僅二張、實際上對於社會金融秩序之擾亂及犯罪後坦認罪
    愆，頗具悔意，犯後態度尚佳之態度等一切情狀，量處如主文所示之刑。末查被
    告前未曾受有期徒刑以上刑之宣告，有臺灣臺中地方法院檢察署刑案資料查註紀
    錄表一份附卷可按，被告坦承犯行，深具悔意，其經此教訓，當知警惕戒慎而無
    再犯之虞，本院綜核各情，認其所受上開宣告之刑，以暫不執行為適當，爰併予
    宣告緩刑三年，以啟自新。再被告所偽造之附表所示之本票二紙，發票人「蔡水
    木」部分，均應依法併為沒收之諭知。
據上論斷，應依刑事訴訟法第二百九十九條第一項前段、刑法第二百零一條第一項、
、第五十九條、第七十四條第一款，第二百零五條，罰金罰鍰提高標準條例第一條前
段，判決如主文。
中    華    民    國      八十九      年      五      月      十六      日
                                      台灣台中地方法院刑事第二庭
                                              法  官  林  靜  芬
附表
編號  票號  發票日    到期日    發票人            面額（新台幣）
0  000000  00.12.15  85.1.27   丙○○、蔡水木    二十萬元
0  000000  00.12.15  85.3.27   同右              二十萬元
右正本證明與原本無異。
如不服本判決，應於判決送達後十日內向本院提出上訴狀，上訴於臺灣高等法院臺中
分院(須附繕本)。
                                              書記官
中    華    民    國      八十九      年      五      月      十八      日
附錄論罪科刑實體法條文：
刑法第二百零一條第一項
意圖供行使之用，而偽造、變造公債票、公司股票或其他有價證券者，處三年以上十
年以下有期徒刑，得併三千元以下罰金。


司法院資訊處製作；財團法人民間司法改革基金會備份。
